臺灣高等法院臺南分院刑事判決
上　訴　人　臺灣嘉義地方法院檢察署檢察官
被　　　告　丙 ○ ○
上列上訴人因被告傷害案件，不服臺灣嘉義地方法院93年度簡上
字第166號中華民國93年10月18日第一審判決（聲請簡易判決處
刑書案號：臺灣嘉義地方法院檢察署92年度偵字第5777號），提
起上訴，本院判決如下：
      主      文
上訴駁回。
      理      由
一、公訴意旨略以：林春枝、劉青、盧英子、賴小平、丙○○
    等人與林苗成、丁○○、甲○○雙方於民國（下同）九十二
    年五月二十九日下午六時許，在嘉義市○○路夜市三信總社
    前，因擺設攤位界址問題起糾紛，被告丙○○竟與林春枝、
    劉青、盧英子、賴小平等人基於傷害之犯意，共同毆打丁○○及甲○○，分別造成丁○○受有右上臂擦傷；甲○○受
    有胸腹部鈍挫傷、右手前臂三條約三×○．五公分×○．二
    公分抓痕傷及左臀部挫傷之傷害，因認丙○○涉有共同傷害
    犯嫌云云。
二、檢察官起訴指稱被告涉有傷害罪所引用之證據，無非係以告
    訴人丁○○、甲○○指訴及證人林苗成、戊○○證述為證。
    並提出嘉義基督教醫院、衛生署嘉義醫院出具之診斷證明書
    為據。
三、惟查：
（一）按犯罪事實應依證據認定之，無證據不得認定其犯罪事實
      ；又不能證明被告犯罪者，應諭知無罪之判決；刑事訴訟
      法第一百五十四條第二項、第三百零一條第一項分別定有
      明文。又犯罪事實之認定，應憑真實之證據，倘證據是否
      真實尚欠明確，自難以擬制推測之方法，為其判斷之基礎
      ；而認定犯罪事實之證據係指足以認定被告確有犯罪行為
      之積極證據而言，該項證據自須適合於被告犯罪事實之認
      定，始得採為斷罪資料，最高法院著有五十三年台上字第
      六五六號、二十九年上字第三一０五號判例足循。且刑事
      訴訟上證明之資料，無論其為直接或間接證據，均須達於
      通常一般之人均不致有所懷疑，而得確信其為真實之程度
      ，始得據為有罪之認定，若其關於被告是否犯罪之證明未
      能達此程度，而有合理懷疑之存在，致使無從形成有罪之
      確信，根據「罪證有疑，利於被告」之證據法則，即不得
      遽為不利被告之認定，此有最高法院七十六年台上字第四
      九八六號判例可稽。再者，告訴人之指訴係以使被告受刑
      事訴追為目的，是其陳述是否與事實相符，仍應調查其他
      證據以資審認，最高法院三十年上字第八一六號、五十二
      年台上字第一三００號判例亦可資參照。
（二）據丁○○於警詢中先後指述稱：「毆打我的人有林春枝及
      丙○○。」、「當時乙名男子自稱阿駿及乙名我並不認識
      男子．．．」、「我與林春枝發生毆打情事當天，林春枝
      的女婿唆使黑道兄弟毆打我。」、「當時盧英子及賴雅平
      （即賴小平）均有動手毆打我及我女兒。」（見警卷第十
      四頁反面、十五頁反面、十六頁反面、二０頁反面），先
      後所述已有歧異，又於偵查中指述：「我被丙○○、林春
      枝打。丙○○推我胸口一下．．．丙○○說誰敢幫我要開
      槍，有人敢過來要給他死。」等語（見偵卷第二三頁），
      而告訴人丁○○之夫林苗成與告訴人提出之補充告訴狀所
      載丙○○持手槍，出手抓二被害人頭髮（見警卷第三０頁
      反面）等情不符，其指述已有瑕疵。況參以丁○○提出之
      診斷證明書，其病名為「右上臂擦傷」，亦與丁○○於偵
      查時指訴之傷害部位不符，丁○○之指訴，自非無疑。且
      診斷書僅能證明被害人受傷，並無法證明該傷係被告所為
      。；又甲○○於警訊固稱：「在未錄影前即遭乙名女子抓
      我的手臂，然後該名女子用腳踹我的腹部，隨即有大約四
      名男女打我的胸部、抓住我的頭髮、手臂．．．。」等語
      （見警卷第二六頁反面），並未指明係遭被告丙○○毆打
      ；林苗成雖於警詢中陳稱：「現場我看見隔壁賣內衣之林
      春枝、劉青、丙○○及丙○○母親、姊姊（即盧英子、
      賴小平二人）等人毆打我妻子（即丁○○）及女兒（即甲○○），當時情形混亂，我只有看到有人拉我妻子頭髮，
      有人用腳踢我女兒甲○○。」等語（見警卷第二四頁反面
      ），然與其上述補充告訴狀所載「丙○○持手槍揚言開槍
      ，出手捉丁○○、甲○○頭髮。」（見警卷第三０頁反面
      ）等情不符，亦難置信；另證人戊○○陳稱：「．．．看
      見林春枝在拉我姑姑丁○○頭髮及林春枝的女兒，賴雅平
      （即賴小平）及賴女之母親盧英子在毆打我姑姑丁○○，
      我見狀後即下車，叫丙○○將毆打場面拉開。」等語（見
      警卷第二二頁反面），亦未言及丙○○有毆打被害人之情
      事。又證人趙聿圳於原審亦證稱：「丙○○到現場的時候
      ，雙方已有口角。」（見原審卷第九四頁），而再據林苗
      成（即告訴人丁○○之夫，告訴人甲○○之父）聲請傳喚
      之證人乙○○於原審審理中證稱：「我是擔心丙○○要打
      人，我才顧著丙○○。」等語（見原審卷第一一六頁），
      是該三人所述，均未見丙○○有打人之行為等情狀相符，
      足認被告丙○○於原審供稱：「我到現場的時候，發生糾
      紛的時候，證人乙○○有脫下眼鏡要打我，戊○○拉住我
      的手，叫我不要過去。」等語，足堪採信。雖告訴人於本
      院審理時提出證人乙○○罹有「器質性精神病」之診斷證
      明書（見本院九十四年三月十四日準備程序筆錄後附之診
      斷證明書），主張證人乙○○之證詞不可採，惟如前所述
      ，本院認定丙○○於原審之證詞可信乃經戊○○、趙聿圳
      、乙○○等三人證述交互比對，非僅依原審證人乙○○單
      一之證述即予認定賴忠俊之供述為真，是縱原審證人乙○○之證詞容有疑問，亦不生影響。況查，證人乙○○之診
      斷證明書記載：「個案因上述病因（即器質性精神病），
      於九十三年九月十三日來本院初診，宜持續治療。」，是
      縱證人乙○○患有器質性精神病，然上開診斷證明書僅能
      證明證人乙○○自九十三年九月十三日起前往醫療病院接
      受治療，尚無從得知乙○○之發病日期為何，及其發病症
      狀為何等情，對於原審證述之證明力有何影響之餘地，且
      查證人乙○○於九十三年九月十三日至原審為不利告訴人
      之證詞後，即於當日由告訴人及乙○○的朋友（即戊○○
      ）帶之前往華濟醫院就診，其時間點即有可疑，再參以戊○○於本院之供述：「他（即乙○○）念小學時精神就有
      問題。」（見本院九十四年四月十四日審判筆錄第六頁）
      ，則告訴人明知證人之證詞應不具證明力，卻仍聲請傳喚
      作證，待證人為不利於己之證詞時，方將證人帶至醫院診
      斷，其動機顯有可議。再證人戊○○亦供稱：「他（指乙○○）一緊張就會尿失禁、昏倒、胡言亂語。」（同上卷
      頁），而細究原審審判筆錄，證人乙○○於原審審理時之
      供述，堪稱有條理，亦無戊○○所稱乙○○一緊張就會尿
      失禁、昏倒、胡言亂語等情狀，難認證人乙○○於原審之
      證述乃於精神喪失或精神耗弱之情形下所為，從而否定證
      人乙○○證詞之證據力。另證人顏佳樟於本院復證稱：「
      本案是被告先動手。」，惟其當庭亦稱：「（檢察官問：
      如果是被告先動手，為何你會叫他去將人拉開？）他先出
      手，我才叫他將人拉開。當時動手的都是女生，我不方便
      過去。」（見本院九十四年四月十四日審判筆錄第五頁）
      ，然按一般社會經驗法則，被告既已動手打人，何以會聽
      證人戊○○的話再將人拉開，其與常理不合，再者，證人
      戊○○稱「當時動手的都是女生」，顯見被告丙○○並未
      參與其中，證人戊○○證詞前後矛盾，自無可採。
四、綜上所述，本件檢察官據以認定被告傷害犯行之告訴人指訴
    既有瑕疵，且乏其他佐證加以支持，而告訴人丁○○、甲○○及證人林苗成、戊○○之證述，並不足採，均如上述，且
    診斷證明書僅能證明被害人受傷，並無法證明該傷係被告所
    為，因此，檢察官認定被告犯行所憑之證據，即不足以證明
    被告犯行已達一般人可確認其為真實之程度，此外，復查無
    其他積極證據足以證明被告確有檢察官所指之犯行，本件不
    能證明被告丙○○犯罪，原審因予諭知丙○○無罪之判決，
    經核於法並無不合，檢察官循告訴人聲請上訴，仍執前詞，
    就原審已詳細說明之事項，指摘原判決不當，為無理由，應
    予駁回。
據上論斷，應依刑事訴訟法第三百六十八條，判決如主文。
本案經檢察官王碧霞到庭執行職務。
中　　華　　民　　國　　94　　年　　5 　　月　　5 　　日
                  刑事第四庭     審判長法  官  鄭文肅
                                       法  官  陳珍如
                                       法  官  林勝木
以上正本證明與原本無異。
不得上訴。
　　　　　　　　　　　　　　　　　　　 書記官  吳秋賢
中　　華　　民　　國　　94　　年　　5 　　月　　5 　　日
